【裁判字號】    95,台上,1416
【裁判日期】    950317
【裁判案由】    違反毒品危害防制條例
【裁判全文】
最高法院刑事判決            九十五年度台上字第一四一六號
    上  訴  人  甲○○
     選任辯護人  陳建昌律師
上列上訴人因違反毒品危害防制條例案件，不服台灣高等法院中
華民國九十二年六月二十七日第二審判決（九十二年度上訴字第
一二九三號，起訴案號：台灣桃園地方法院檢察署八十九年度偵
字第一二四九二號、九十年度偵字第一四二七號），提起上訴，
本院判決如下：
    主  文
原判決撤銷，發回台灣高等法院。
    理  由
本件原判決認定上訴人甲○○於民國八十三年三月中旬某日，與
其姐夫賴瑞林（經另案判處罪刑確定）共同意圖營利，合資由上
訴人出面從台中市前往台北市○○○路與復興北路口之豪香飯店
，向綽號「阿平」之不詳姓名男子，以每兩新台幣（下同）十萬
元之代價販入毒品海洛因，共販入二兩。上訴人旋將之攜回台中
市○○路六十四號三樓之二賴瑞林租住處所，覓機求售。迨同年
四月十五日適有楊登富打電話至台北市○○路○段二八七巷七號
六０七室賴瑞林之暫借處欲購買毒品海洛因，經警據報查獲，在
該處扣得海洛因二小包（淨重一．八三公克）、電子磅秤二個、
分裝用空袋一大包，嗣由賴瑞林帶路，於同日十八時二十分許，
在北屯路租住處查獲上訴人持有毒品海洛因十四小包（淨重一八
．七九公克）等情。因而將第一審判決撤銷，改判論處上訴人共
同販賣毒品（累犯）罪刑，固非無見。
惟查：(一)、按有罪判決書之事實一欄，為判斷其適用法令當否之
準據，應將法院依職權認定與論罪科刑有關之事實，翔實記載，
然後於理由內逐一說明其憑以認定之證據，並使事實認定與理由
說明，互相適合，方為合法。倘若事實認定與理由說明，不相一
致，或事實、理由欄內之記載，前後齟齬，按諸刑事訴訟法第三
百七十九條第十四款後段規定，均屬判決理由矛盾之當然違背法
令，足以構成撤銷之原因。依原判決認定之事實，上訴人與賴瑞
林共同意圖營利，而由上訴人前往台北市之豪香飯店，向綽號「
阿平」之不詳姓名男子，以每兩十萬元之代價販入毒品海洛因二
兩，於理由欄內引用上訴人於第一審所供：「我是一次買十萬，
一兩重，我都是從台北帶回台中，坐遊覽車。」等語為論處上訴
人罪刑之依據之一（原判決第四頁第十三、十四行）。事實認定
上訴人購買毒品海洛因二兩，理由卻說明上訴人購買一兩，致事
實認定與理由說明，不相一致，而有判決理由矛盾之違背法令。
(二)、按科刑判決書，須先認定犯罪事實，然後於理由內敘明其認
定犯罪所憑之證據，方足以資論罪科刑，如認定事實與其所採用
之證據，及認定之理由不相適合，即屬理由矛盾，其判決當然為
違背法令。原判決於理由欄內引用上訴人於第一審之辯解「我確
實沒有吸海洛因，可能吸到二手煙。」（第一審卷四十三頁）為
其論斷上訴人犯罪之依據之一（見原判決第五頁第八、九行）。
但第一審卷第四十三頁之證據資料，係共犯賴瑞林另案在台灣台
中地方法院之審判筆錄，該案審判期日出庭之被告為賴瑞林、楊
登富及杜月英三人，而原判決引用為論斷依據之陳述，係杜月英
之供述，而非未出庭之上訴人。原判決採用之證據與卷內證據資
料不相適合，亦有判決理由矛盾之違法。(三)、原判決係依肅清煙
毒條例第五條第一項之販賣毒品罪論處上訴人罪刑，而該罪法定
刑為死刑或無期徒刑，並無罰金刑，惟原判決卻於理由內說明上
訴人為累犯，僅就併科罰金刑部分加重其刑，自有未當。又警方
在賴瑞林暫借處查獲賴瑞林所有之海洛因二小包、電子磅秤及分
裝用空袋之地點為台中市○○路○段二八七巷七號六０七室，原
判決事實欄記載為台北市，亦有疏失。上訴意旨執以指摘原判決
不當，非無理由，應認原判決有發回更審之原因。原判決不另為
無罪諭知部分，因與發回部分有裁判上一罪關係，應併予發回。
據上論結，應依刑事訴訟法第三百九十七條、第四百零一條，判
決如主文。
中    華    民    國  九十五  年    三    月   十七   日
                      最高法院刑事第十庭
                          審判長法官  洪  清  江
                                法官  石  木  欽
                                法官  李  伯  道
                                法官  林  勤  純
                                法官  陳  晴  教
      本件正本證明與原本無異
                                      書  記  官
中    華    民    國  九十五  年    三    月  二十七  日
                                                      Ｅ


司法院資訊處製作；財團法人民間司法改革基金會備份。
